臺灣臺東地方法院民事裁定
111年度消債更字第6號
聲  請  人  林曉雯  

代  理  人  陳慧玲律師（法律扶助律師）
上列當事人聲請更生事件，本院裁定如下：
    主  文
聲請人甲○○自中華民國一一一年三月二十八日上午十時起開始更
生程序。
命司法事務官進行本件更生程序。
    理  由
一、按債務人不能清償債務或有不能清償之虞者，得依本條例所
    定更生程序，清理其債務；債務人無擔保或無優先權之債務
    總額未逾新臺幣（下同）1,200萬元者，於法院裁定開始清
    算程序或宣告破產前，得向法院聲請更生；債務人對於金融
    機構負債務者，在聲請更生或清算前，應向最大債權金融機
    構請求協商債務清償方案，或向其住、居所地之法院或鄉、
    鎮、市、區調解委員會聲請債務清理之調解。消費者債務清
    理條例（下稱消債條例）第3條、第42條第1項、第151條第1
    項定有明文。又法院開始更生程序之裁定，應載明其年、月
    、日、時，並即時發生效力；法院裁定開始更生或清算程序
    後，得命司法事務官進行更生或清算程序，必要時得選任律
    師、會計師或其他適當之自然人或法人一人為監督人或管理
    人，亦為同條例第45條第1項、第16條第1項所明定。
二、聲請意旨略以：聲請人於民國89年間產下一女，由其單獨負
    擔女兒之扶養費，加以須工作購入汽車代步使用，因而積欠
    債務約944,324元。聲請人名下無財產，其聲請更生前之108
    年11月至110年3月止從事流水席外燴臨時工，每月收入約4,
    500元；自110年3月3日起迄今則受僱於臺東縣長濱鄉光榮社
    區發展協會，每月薪資31,000元。其每月個人生活必要支出
    為15,946元，與配偶共同扶養2名未成年子女所分擔之扶養
    費每月為15,946元，合計每月生活必要支出為31,892元，實
    有不能清償債務之情事。其前向本院聲請前置調解，因調解
    不成立，爰請求准予裁定開始更生程序等語。
三、經查：
（一）聲請人因積欠如附表所示臺灣新光商業銀行股份有限公司
      等債權人債務，陳報債權金額為944,324元。聲請人無法
      清償債務，乃向本院聲請前置調解，請求債權人共同協商
      ，然聲請人因故與債權人協商不成而聲請更生乙情，有債
      權人清冊、調解筆錄及財團法人金融聯合徵信中心當事人
      綜合信用報告債務清理條例前置協商專用債權人清冊可證
      。而各債權人陳報如附表所示債權，共計3,243,919元，
      有各該債權陳報狀可查（見本院卷第33、35、48至49頁）
      ，均堪認定。
（二）次查，聲請人主張其名下並無財產，現於臺東縣長濱鄉光
      榮社區發展協會工作，每月薪資31,000元，在此之前即10
      8年、109年擔任從事流水席外燴臨時工，每月收入約4,50
      0元等情，有其提出之110年度薪資單影本（見院卷第21至
      23頁）、全國財產稅總歸戶財產查詢清單、108年至109年
      度綜合所得稅各類所得資料清單為證，並與勞工保險被保
      險人投保資料表顯示之目前投保薪資及108年至109年間無
      投保紀錄等情形大致相符，堪可認定。而其主張須與配偶
      共同扶養2名未成年子女（105年及107年出生）乙節，亦
      據其提出戶籍謄本（見院卷第9頁）佐證，堪可採信。
（三）按債務人必要生活費用，以最近一年衛生福利部或直轄市
      政府所公告當地區每人每月最低生活費一點二倍定之；受
      扶養者之必要生活費用，準用第一項規定計算基準數額，
      並依債務人依法應負擔扶養義務之比例認定之，消債條例
      第64條之2第1項及第2項定有明文。查：
　１、聲請人主張其每月個人生活必要支出為15,946元部分，未
      逾以衛生福利部所公告110年度臺灣省最低生活費13,288
      元之1.2倍即15,946元（下稱110年度最低生活費）之標準
      ，堪屬合理，得予准許。
  ２、聲請人另主張須與配偶共同扶養2名未成年子女，以110年
      度最低生活費計算扶養部分，因其就每位未成年子女之扶
      養費計算並未逾110年度最低生活費，亦屬合理，則其主
      張其須每月負擔15,946元扶養費（計算式：15,946元×2名
      子女÷2位扶養義務人＝15,946元），亦得准許。
  ３、綜上，應認聲請人每月必要生活支出含扶養費在31,892元
      （計算式：15,946元＋15,946元＝31,892元）範圍內之主張
      ，尚屬合理。
（四）承上，聲請人目前每月收入為31,000元，扣除上述每月必
      要生活費31,892元後，已入不敷出，與其所負債務高達3,
      243,919元對比，堪認聲請人確有不能清償債務之情事。
四、綜上，聲請人係一般消費者，其已達不能清償債務之程度，
    其中無擔保或無優先權之債務未逾1,200萬元，且未經法院
    裁定開始清算程序或宣告破產；又查無消債條例第6條第3項
    、第8條或第46條各款所定駁回更生聲請之事由存在，則聲
    請人聲請更生，即應屬有據。本件聲請人聲請更生既經准許
    ，併依消債條例第16條第1項命司法事務官進行本件更生程
    序，爰裁定如主文。
中　　華　　民　　國　　111 　年　　3 　　月　　28　　日
                      民事第一庭  法  官  王麗芳
上為正本係照原本作成。
本裁定不得抗告。
中　　華　　民　　國　　111 　年　　3 　　月　　28　　日
                                  書記官  張耕華
附表:
編號 債權人 債權額（新臺幣） 1 台新資產管理股份有限公司 1,494,864元(陳報日110年12月10日) 2 臺灣新光商業銀行股份有限公司 1,621,767元(收文日110年12月22日) 3 乙○(臺灣)商業銀行股份有限公司 66,038元(迄98年3月24日止) 4 玉山商業銀行股份有限公司 61,250元(迄111年2月13日止)                                                        總計:3,243,919元